【裁判字號】    99,上易,105
【裁判日期】    990429
【裁判案由】    傷害
【裁判全文】
臺灣高等法院刑事判決                 99年度上易字第105號
上  訴  人
即  被  告  己○○
            甲○○
上列二人共同
選任辯護人  林明正律師
            林育生律師
上列上訴人因傷害案件，不服臺灣板橋地方法院98年度易字第24
49號，中華民國98年12月8日第一審判決（起訴案號：臺灣板橋
地方法院檢察署98年度偵字第16370號），提起上訴，本院判決
如下：
    主  文
上訴駁回。
    事  實
一、己○○係丁○○之前夫，甲○○則為丁○○母親之前夫。於
    民國（下同）98年4月16日凌晨1時許，丁○○與其男友戊○○，在臺北縣新莊市○○路256號甲○○經營之「老三檳榔
    攤」外，因感情糾紛而發生爭吵，檳榔攤內之店員即通知甲○○到場處理，甲○○與己○○竟共同基於傷害之犯意，一
    同騎乘機車前往上開檳榔攤後，己○○手持鐵棍、甲○○則
    手持球棒，隨即下車毆打戊○○，另當時在場之真實姓名年
    籍不詳綽號「阿弟仔」之成年男子，亦生與己○○、甲○○
    共同傷害戊○○之犯意，加入毆打戊○○，致戊○○因而受
    有左前臂背側二道瘀腫傷（5×2公分、3×1公分）、右上背
    側瘀傷（6×4公分）、右前臂背側多道瘀傷（9×1公分、3
    ×1公分）、右前臂背側瘀血腫傷痕、左上背瘀傷痕（13×2
    公分）、右後肩瘀傷（2×2公分）、右背瘀傷（3×2公分
    ）、右腹瘀傷（2×2公分）之傷害。丁○○見狀即上前拉扯
    阻擋己○○、甲○○，甲○○又另基於傷害之犯意，徒手推
    打丁○○，丁○○因而受有左臉頰進鼻處瘀刮傷（3×0.5
    公分）、左上門牙脫落、右前臂前側三處瘀血腫傷、右上臂
    前瘀刮傷（6×0.2公分）、右膝右小腿前側多處多處瘀血腫
    傷、左小腿前多處瘀腫傷、右手背多處瘀挫腫傷之傷害。
二、案經戊○○、丁○○訴由臺北縣政府警察局新莊分局報請臺
    灣板橋地方法院檢察署檢察官偵查起訴。
    理  由
一、證據能力部分：
（一）按被告以外之人於審判外之言詞或書面陳述，除法律有規
      定者外，不得作為證據。刑事訴訟法第159條第1項定有明
      文。本件證人戊○○、丁○○於警詢中之陳述，係被告以
      外之人於審判外之言詞陳述，自無證據能力。又被告辯護
      人於99年2月8日準備書狀提出所稱潘雪貞之錄影光碟片，
      亦屬被告以外之人於審判外之言詞陳述，尚難認有刑事訴
      訟法規定例外可信之特別情況，亦無證據能力。
（二）被告以外之人於偵查中向檢察官所為陳述，除顯有不可信
      之情況者外，得為證據，刑事訴訟法第159條之1第2項定
      有明文。經查：本件證人戊○○、丁○○於偵查中之證述
      ，其內容係有關渠等受傷過程，為渠等親身見聞之情事，
      且均經檢察官依法令具結，並查無檢察官有何違法取證之
      情事，是本院審酌證人所為陳述時各項外部附隨環境或條
      件，認渠等證述並無顯不可信之情況，且原審審理中，復
      經傳喚上開證人二人到庭證述，給予被告對質詰問之機會
      ，是上開證人於偵查中向檢察官所為之陳述，均認有證據
      能力。
二、認定犯罪事實所憑之證據及理由：
（一）訊據上訴人即被告己○○、甲○○矢口否認有傷害之犯行
      ，被告己○○歷次辯稱略以：中平路的老三檳榔攤小姐打
      電話來說丁○○與戊○○在那裡吵架，然後甲○○就說過
      去處理一下，所以甲○○就騎乘機車載我一起過去，到了
      中平路老三檳榔攤門口就看到丁○○與戊○○在檳榔攤門
      口兩人在那裡爭吵，我與甲○○要上前勸離他們，丁○○
      就突然動手推我，說我為什麼打她男朋友，因為她動手推
      我後，她自己跌倒，而且她當時歇斯底里的跑來跑去、狂
      吼狂叫的，我就與甲○○一起將丁○○帶到旁邊，但丁○○一直反抗，所以有跟她發生拉扯，而當時她男友就一直
      站在旁邊看，也沒有講什麼話，後來警察就到場了。整個
      過程中，戊○○都沒有與我們有肢體接觸云云。被告甲○○歷次辯稱略以：中平路店的小姐打電話來，說丁○○又
      在那裡鬧了，並說丁○○的男友也來了，要我趕快過去，
      然後我跟我女朋友潘妙華及己○○就過去，到了中平店之
      後，我看到丁○○與她男朋友在店門口外面理論，我就過
      去跟丁○○說妳怎麼又在這邊鬧，這樣怎麼做生意，然後
      她就越講越大聲，語無倫次，然後她打電話叫警察，戊○○就在旁邊，當時並沒有與丁○○、戊○○有肢體衝突，
      只是丁○○在這邊鬧，我有拉她，但她反抗，所以越拉越
      大力，因為我腳不方便，所以我們兩人都有倒地，後來我
      有一個客人綽號「阿弟仔」，他知道我行動不方便，他有
      上前扶我起來，然後扶我站起來之後，我還是要去制止丁○○不要再往己○○或他男友的方向過去，所以還有繼續
      拉扯，後來警察就來了，整個過程中，己○○並沒有與丁○○有肢體的接觸，我與己○○都沒有與戊○○有肢體的
      接觸，戊○○在整個過程中都只是在旁邊看而已云云。
（二）經查：上開事實，業據證人戊○○、丁○○於偵查及原審
      審理中證述明確，互核亦相符合。證人戊○○於偵查中證
      稱：「我當時跟我女友丁○○口角，我就過去檳榔攤跟她
      溝通，就有一個『阿弟仔』過來開罵，接著己○○和甲○○一起騎摩托車過來，三人一起拿棍棒打我，丁○○上去
      阻擋，在阻擋的過程被打，被打到牙齒斷掉，全身瘀傷」
      等語（見偵查卷第27頁）；其於原審審理中證稱：「我與
      丁○○吵架，我要過去與她談清楚，我過去後，與丁○○
      在檳榔攤旁邊談，然後就有一個叫『阿弟仔』的人跑過來
      ，就在那裡罵我們，我不清楚他在罵什麼，過了一會，己○○與甲○○兩人共乘一台機車過來，我看到他們之中有
      一人拿鐵棍、一人拿球棒下車過來，是誰拿什麼我已經不
      記得了，他們一下車過來，不知道他們講什麼，然後就動
      手打我了，然後『阿弟仔』也加入打我，但是『阿弟仔』
      是否有拿東西，我當時沒有辦法看清楚，因為我已經被打
      倒在地上了，然後丁○○就過來擋，她也被打，丁○○的
      前面牙齒也被打掉了，後來他們就停手了，我還坐在地上
      ，那時候我才看到有警察來，所以我不知道警察先來，還
      是他們先停手的」等語（見原審98年11月24日審判筆錄第
      11 頁）。證人丁○○於偵查中證稱：「我跟戊○○在店
      旁邊講話，己○○、甲○○還有綽號『阿弟仔』的人一起
      過來，他們拿著球棒，一見面就打人，有打我跟戊○○」
      等語（見偵查卷第26頁）；其於原審審理中就被毆打細節
      明確證稱：「我當天有去那裡找在檳榔攤小姐聊天，然後
      我用電話找我男朋友戊○○過來講話，因為我們有一些爭
      執，我男朋友過來之後，我們到檳榔攤旁邊吉野家門口講
      話，我與我男朋友在旁邊吵架，所以檳榔攤小姐打電話給
      老闆甲○○，然後就有一個人綽號『阿弟仔』的人騎車過
      來，並叫我們到檳榔攤門口，沒有多久，己○○、甲○○
      二人就騎乘一部機車過來，己○○拿鐵棍、甲○○拿棒球
      棒從機車下來，然後他們二人就動手打戊○○，『阿弟仔
      』也拿出一支棒球棒加入打戊○○，我跑過去勸架時，我
      動手去搶己○○的鐵棍，我也有抓甲○○的球棒時，甲○○將我推開，也有用左手打我巴掌，也有用拳頭打我，整
      個過程很亂，我被打了很多下，但甲○○沒有用棍子打我
      ，己○○、『阿弟仔』都沒有打我，『阿弟仔』是把我擋
      下來，把我壓在地上，不讓我去拉開己○○、甲○○，我
      的牙齒就是在這個被甲○○打的過程掉的。後來他們停手
      之後，警察才來的，警察並沒有看到他們打人」等語（見
      原審98年11月24日審判筆錄第4、5頁）。
（三）又被告等與證人戊○○、丁○○於上開時、地發生衝突後
      ，員警據報前往現場處理，並就到場後之現場情事為錄影
      蒐證，有證人即員警陳麒旭到庭提出之蒐證光碟一片在卷
      足憑，經原審勘驗光碟內容及當庭播放結果，該光碟內容
      係四個片段，其中第一、二片段可見證人丁○○於員警到
      達現場後，先遭綽號「阿弟仔」之男子抱至檳榔攤隔壁角
      落，丁○○坐在地上，「阿弟仔」蹲在丁○○前方，並以
      腿壓制丁○○，丁○○呻吟並向警察呼喊「我要告他們、
      我全部都要告」、「甲○○我也要告」等語，第三、四段
      則是證人丁○○與另一名男子，互相喊話，被告己○○則
      站在該名男子身旁，丁○○對該名男子大喊「我與他（指
      己○○）已經沒感情了，為什麼要挺他，為什麼要打我男
      朋友」、又持續對己○○大喊「為什麼要打我男朋友啦」
      等語，而戊○○就在站在遠處與甲○○對話，及最後丁○○要騎乘機車離開時，一直詢問警察「要去警察局作筆錄
      嗎？要去嗎？要不要去，還是不用去？」等語，經原審於
      98年11月17日審理期日當庭勘驗，並有原審98年11月19
      日勘驗筆錄一件在卷可稽，顯見證人丁○○於員警到達現
      場後，即已一再表示要控告被告甲○○、己○○等人，並
      一再質問己○○為何要打其男友即戊○○，並於離去前主
      動詢問員警是否須要前往警局製作筆錄，衡諸常情，倘被
      告二人於當時並無毆打丁○○、戊○○之情事，證人丁○○於員警到場處理後，要無當場立即為上開言詞反應之理
      ，足認證人戊○○、丁○○上開證述應堪採信。
（四）又證人戊○○、丁○○分別遭被告己○○、甲○○毆打後
      ，戊○○因而受有左前臂背側二道瘀腫傷（5 ×2 公分、
      3 ×1 公分）、右上背側瘀傷（6 ×4 公分）、右前臂背
      側多道瘀傷（9 ×1 公分、3 ×1 公分）、右前臂背側瘀
      血腫傷痕、左上背瘀傷痕（13×2 公分）、右後肩瘀傷（
      2 ×2 公分）、右背瘀傷（3 ×2 公分）、右腹瘀傷（2
      ×2 公分）之傷害；丁○○則受有左臉頰進鼻處瘀刮傷（
      3 ×0.5 公分）、左上門牙脫落、右前臂前側三處瘀血腫
      傷、右上臂前瘀刮傷（6 ×0.2 公分）、右膝右小腿前側
      多處多處瘀血腫傷、左小腿前多處瘀腫傷、右手背多處瘀
      挫腫傷之傷害之事實，有行政院衛生署臺北醫院診斷證明
      書二件在卷可稽（見偵查卷第18、19頁），並經依職權調
      閱告訴人二人於當日就診之病歷過院（見本院卷第55-57
      頁），亦與前開診斷證明書相符，且依證人戊○○、丁○○所受傷勢觀之，戊○○受傷位置多在雙臂或背部，傷勢
      狀況多為長條形瘀傷，丁○○受傷臉部、手臂、腿部瘀腫
      傷，核與證人戊○○、丁○○證述遭棍棒攻擊、推打所受
      之傷勢相符，益徵其等證述遭被告二人毆傷等語為真。
（五）至證人即到場處理員警陳麒旭、吳昆鴻於原審審理中雖證
      稱其等到場後，並未見被告二人有毆打戊○○或丁○○之
      情事云云，惟員警係於據報後始前往現場處理等情，業據
      證人陳麒旭、吳昆鴻於原審審理中證述明確，證人丁○○
      於原審審理中亦證稱員警係在被告二人停手後，始到達現
      場等語，有如前述，是員警於到場後，未見被告等人有攻
      擊戊○○、丁○○之情事，顯係因渠等係在被告等已停止
      毆打之動作後始到達現場所致，自非得執為有利被告之認
      定。另證人潘妙華雖於原審審理中到庭證稱其於當日有陪
      同甲○○一同到達現場，當時甲○○、己○○是在勸丁○○不要在那裡鬧，是因為丁○○一直哭鬧，警察後來也有
      來，因為丁○○不回去，甲○○要過去帶她回去，兩人都
      跌倒在地上，後來丁○○站起來，還一直哭鬧，丁○○有
      說她牙齒掉了，然後警察就叫甲○○帶丁○○回去，後來
      甲○○就回去開車來載丁○○回去，整個過程丁○○的男
      朋友都在旁邊看而已云云，惟查依據上開員警到達現場後
      之蒐證錄影勘驗結果，並未見有被告甲○○要帶同丁○○
      回家而與之拉扯致一同跌倒之情事，顯見證人潘妙華證述
      情節是否與事實相符，已非無疑，自難遽採。再者，被告
      甲○○另辯稱從上開蒐證錄影勘驗結果，可見到證人戊○○服裝整齊並未有被毆打之跡象云云，惟查，上開蒐證錄
      影勘驗結果，雖可見到於證人丁○○一再質問被告己○○
      「為何要打我男朋友」時，證人戊○○站在遠處與被告甲○○對話之畫面，惟因證人戊○○站立位置較遠，從畫面
      上僅可看出其穿著白色上衣而已，並無從窺知其上衣上是
      否有任何因遭毆打後所遺留下之跡證，況證人戊○○係遭
      被告等持棍棒毆打，且其傷勢亦多為瘀腫傷，有如前述，
      衡情其穿著之上衣外觀上亦不致因而即有明顯之破損或污
      痕，從而，被告甲○○此部分之辯解，亦非足採。
（六）被告於本院雖另聲請證人乙○○到庭證稱：伊在新莊市○○路那邊做生意，隔壁有家「老三檳榔攤」，伊知道丁○○綽號叫「阿真」，當時（98年4月16日凌晨12點到1點間
      ）阿真喝酒到那邊鬧，跟她男朋友吵架，被她男朋友趕出
      來，行李都搬到檳榔攤那邊去，吵到阿真報警，叫警察去
      她男朋友家搜東西，當時沒有看到有人在那邊打架，被告
      二人後來有到場，阿真在鬧，被告甲○○叫他不要鬧，被
      告己○○在現場做什麼伊沒有注意，被告在場時，警察來
      了，沒有看到現場有人拿木棍或是鐵棍等語，惟證人亦同
      時證稱：伊沒有看到有誰打她（丁○○），因為伊在裡面
      收東西，伊沒有注意等語，是依證人乙○○所證，其並非
      全程觀看事發經過，甚且有在裡面收東西，沒有注意之情
      節，是自難以證人乙○○所述，即認告訴人之指述不實。
      被告另傳喚證人丙○○到庭證稱：98年4月16日凌晨伊有
      到老三檳榔攤，伊到那邊買檳榔，當天伊看到有一個女的
      喝酒後在那邊鬧，剛開始沒有看到被告二人，只看到一個
      男的，應該是那位在鬧的女子的男朋友，後來被告有到場
      ，伊當時在對街看，檳榔攤老闆甲○○到場後就跟警察在
      講話，甲○○好像是叫朋友把那個鬧的女子，抱到後面去
      ，現場沒有看到有人打架，沒有看到有人拿鐵棍或木棍，
      警察到場前就看到一個女的與男的在吵架等語，查，證人
      自承伊當日是路過買檳榔，惟證人當日是否確實在場，並
      無其他證據足資佐證，已有可疑；縱依其所述有於案發當
      時在場，依其所證，其係在對街看，則其是否全程觀看事
      發經過，亦非無疑；又依其所述，其路過買檳榔，待在現
      場1個多小時云云，惟證人僅是路過買檳榔，遇有他人爭
      吵無法買檳榔，於深夜時分，何以待在現場1個多小時而
      不離去，已與常情有違，且其與被告及告訴人既無關係，
      何以知悉當時何人是告訴人男友，而知悉當時是誰在場，
      以上各節，均有疑義，且與常情不合之處，且經本院質之
      證人，告訴人丁○○有受傷，證人答稱不知道，反觀告訴
      人二人所述，前後相合，並提出診斷證明書證明確實受有
      傷害，應認告訴人之指證為可採，證人丙○○所證尚有上
      開疑義，仍難援引為有利於被告二人之認定。至被告甲○○雖提出身心障礙手冊影本一份，辯稱伊因身體行動不便
      ，如何傷害告訴人云云，惟查，被告甲○○雖領有身心障
      礙手冊，依原審勘驗現場錄影帶結果，於案發當日，被告
      甲○○尚且拿水盆裝水潑灑告訴人丁○○（見原審卷第67
      頁），並非完全無法行動之人，亦難認被告甲○○此部份
      所辯為可採。
（七）綜上所述，本件事證明確，被告等上開傷害犯行應堪認定
      。
三、論罪及科刑部分：
    被告己○○、甲○○毆打戊○○成傷部分，核其所為，均係
    犯刑法第277條第1項之傷害罪。被告甲○○毆打丁○○成傷
    部分，核其所為，亦係犯刑法第277條第1項之傷害罪。被告
    二人就毆打戊○○成傷部分，與真實姓名年籍不詳綽號「阿
    弟仔」之成年男子間，有犯意聯絡及行為分擔，均為共同正
    犯。被告甲○○所犯上開二罪，犯意各別，行為互殊，應予
    分論併罰。按一行為觸犯數罪名之想像競合犯，係指行為人
    以一個意思決定發為一個行為，而侵害數個相同或不同之法
    益，具備數個犯罪構成要件，成立數個罪名之謂，乃處斷上
    之一罪；而刑法上之接續犯，則係指以單一行為，經數個階
    段，持續侵害同一法益者而言。本件被告甲○○係與被告己○○共同持棍棒毆打戊○○後，又毆打前來攔阻之丁○○，
    是其顯係基於不同之傷害故意，而為數個傷害行為，並非一
    行為，且所侵害者為該二名告訴人各別之身體健康法益，並
    非同一法益，自非想像競合犯或接續犯，公訴檢察官於原審
    審理中補充起訴意旨認被告甲○○係以一接續行為觸犯二傷
    害罪名，為想像競合犯，尚有未洽。
四、原審適用上開規定，並分別審酌被告二人持棍棒毆打告訴人
    戊○○、被告甲○○又徒手毆打丁○○之犯罪情節、手段，
    告訴人等所受之傷害程度，及於偵查及法院審理中否認犯罪
    ，迄未與被害人和解等一切情狀，分別量處被告甲○○有期
    徒刑3月，拘役50日，對被告己○○量處有期徒刑3月，並均
    諭知如易科罰金，以新台幣1000元折算一日。併敘明被告二
    人用以毆打告訴人戊○○之棍棒，並無證據證明係被告或其
    共犯所有，且未經扣案，故不予宣告沒收，。認事用法，核
    無違誤，量刑亦屬妥適，被告二人上訴否認犯罪，為無理由
    ，應予駁回。
五、不另為無罪諭知部分：
（一）公訴意旨另以：被告己○○與同案被告甲○○共同基於傷
      害之犯意，於上開時、地，以徒手毆打丁○○，致丁○○
      受有上開左臉頰進鼻處瘀刮傷（3 ×0.5 公分）、左上門
      牙脫落、右前臂前側三處瘀血腫傷、右上臂前瘀刮傷（6
      ×0.2公分）、右膝右小腿前側多處多處瘀血腫傷、左小
      腿前多處瘀腫傷、右手背多處瘀挫腫傷之傷害，因認被告
      己○○此部分亦涉有刑法第277條第1項之傷害罪嫌。
（二）公訴人認被告己○○涉有此部分之犯行，無非係以證人丁○○於偵查中之證述及上開診斷證明書為其主要論據。訊
      據被告己○○堅詞否認涉有毆打丁○○之傷害犯行，辯稱
      ：其僅有與丁○○拉扯而已云云。經查：證人丁○○於偵
      查中雖證稱：「我跟戊○○在店旁邊講話，己○○、甲○○還有綽號『阿弟仔』的人一起過來，他們拿著球棒，一
      見面就打人，有打我跟戊○○」等語（見偵查卷第26頁）
      ，惟證人丁○○上開偵查中證述，就己○○、甲○○、「
      阿弟仔」三人中，係何人毆打戊○○、何人毆打丁○○等
      細節，則未明確證述。證人丁○○至原審審理中，則就其
      遭毆打過程之細節證稱：「我與我男朋友在旁邊吵架，所
      以檳榔攤小姐打電話給老闆甲○○，然後就有一個人綽號
      『阿弟仔』的人騎車過來，並叫我們到檳榔攤門口，沒有
      多久，己○○、甲○○二人就騎乘一部機車過來，己○○
      拿鐵棍、甲○○拿棒球棒從機車下來，然後他們二人就動
      手打戊○○，『阿弟仔』也拿出一支棒球棒加入打戊○○
      ，我跑過去勸架時，我動手去搶己○○的鐵棍，我也有抓
      甲○○的球棒時，甲○○有將我推開，也有用左手打我巴
      掌，也有用拳頭打我，整個過程很亂，我被打了很多下，
      但甲○○沒有用棍子打我，己○○、『阿弟仔』都沒有打
      我，『阿弟仔』他是把我擋下來，把我壓在地上，不讓我
      去拉開己○○、甲○○，我的牙齒就是在這個被甲○○打
      的過程掉的」等語（見原審98年11月24日審判筆錄第
      4、5頁）。是證人丁○○於原審審理中已明確證述被告己○○並未動手毆打伊，且證人丁○○係因上前攔阻被告等
      毆打戊○○時，始遭被告甲○○起意毆打，顯見被告甲○○毆打丁○○係臨時起意，亦無從推論被告己○○就被告
      甲○○此部分犯行，有何犯意聯絡。此外，並無其他積極
      證據，足以證明被告己○○就被告甲○○毆打丁○○之犯
      行部分，有何犯意聯絡及行為分擔。從而，此部分自屬不
      能證明被告己○○犯罪，原應為無罪之諭知，惟因公訴檢
      察官於原審審理中補充起訴意旨認此部分與上開被告己○○有罪部分係想像競合犯裁判上一罪關係（見原審卷第87
      頁），爰不另為無罪之諭知。
據上論結，應依刑事訴訟法第368條，判決如主文。
本案經檢察官張秋雲到庭執行職務。
中    華    民    國    99    年    4     月    29    日
                  刑事第六庭審判長法  官  林明俊
                                  法  官  何信慶
                                  法  官  吳淑惠
以上正本證明與原本無異。
不得上訴。
                                  書記官  陳雅加
中    華    民    國    99    年    5     月    5     日
附錄：本案論罪科刑法條全文
刑法第277條第1項：
傷害人之身體或健康者，處 3 年以下有期徒刑、拘役或 1 千元
以下罰金。

司法院資訊處製作；財團法人民間司法改革基金會備份。
